臺灣高等法院臺中分院交通事件裁定　　 100年度交抗字第48號
抗 告　人
即受處分人　王從仁
上列抗告人因違反道路交通管理處罰條例案件，不服臺灣臺中地
方法院中華民國99年12月15日所為之裁定（99年度交聲再字第3
號），提起抗告，本院裁定如下：
    主  文
抗告駁回。
    理  由
一、抗告意旨略以：漏未審酌新事證為法院疏失，非抗告人未提
    出，不能由抗告人承擔不利益結果；原裁定書以道路交通管
    理處罰條例第89條規定認抗告人提出再審違背再審條件，而
    駁回再審之訴（應係再審之聲請），查道路交通管理處罰條
    例第89條並未規定受處分人不能提出再審，僅原裁定書在理
    由第三點說明準用與適用不同等語，是否意思表示抗告人要
    自行吸收臺中高分院道股漏未審酌新事證疏失等語，提起抗
    告。
二、按再審程序係就已確定之判決發現事實上錯誤或有錯誤之虞
    時所定之救濟方法，故當事人得聲請再審者，以確定判決為
    限，裁定不得作為聲請再審之對象，此觀之刑事訴訟法第42
    0條、第421條、第422條分別規定：得為聲請再審對象者為
    「有罪之判決」、「經第二審確定之有罪判決」、「有罪、
    無罪、免訴或不受理之判決」自明。從而，不論對於程序上
    事項之裁定，抑或實體上事項之裁定，均不得聲請再審（最
    高法院72年度臺抗字第381號、89年度臺抗字第404號裁定意
    旨參照）。次按科處罰鍰之裁定，係屬行政罰，與刑罰不同
    ，原裁定確定後，不得適用刑事訴訟法關於再審之規定（最
    高法院80年度臺抗字第642號裁定、司法院院字第2870號解
    釋參照）。至法院受理有關交通事件，準用刑事訴訟法之規
    定；其處理辦法，由司法院會同行政院定之；又違反道路交
    通管理處罰條例聲明異議案件之處理，除準用刑事訴訟法有
    關規定外，依道路交通事件處理辦法之規定處理之，道路交
    通管理處罰條例第89條、道路交通事件處理辦法第3條分別
    定有明文。而所謂準用與適用有別，適用係完全依其規定而
    適用之謂，準用則衹就某事項所定之法規，於性質不相牴觸
    之範圍內，適用於其他事項之謂，即準用有其自然之限度，
    最高法院著有41年臺非字第47號判例可資參照。是違反道路
    交通管理處罰條例聲明異議案件之處理，在性質上與刑事訴
    訟法之規定相容許，而道路交通管理處罰條例及道路交通案
    件處理辦法未規定者，始在準用之列。如法院之管轄、文書
    送達、期間等，非謂刑事訴訟法各編、章、節之規定，不問
    其性質如何，例如非常上訴及再審等均在準用之列。準此，
    適用再審程序者，僅限於有罪之確定判決，而不及於刑事裁
    定或行政罰之裁定至明。依上揭說明，本件抗告人王從仁就
    臺灣高等法院臺中分院99年度交抗字第937號交通聲明異議
    案件所為之確定裁定聲請再審，因聲明異議與聲請再審案件
    ，在案件處理上性質不同，對於聲明異議所為已經確定之裁
    定亦非確定判決，自無準用刑事訴訟法聲請再審之規定。綜
    上所述，本件再審之聲請，顯有違法律上之程式，原審法院
    因而為駁回再審之聲請，於法並無不合，抗告人再執前詞，
    指摘原裁定不當，為無理由，應予駁回。
三、據上論斷，應依道路交通案件處理辦法第26條，刑事訴訟法
    第412條，裁定如主文。
中    華    民    國   100    年    1     月    27    日
            刑事第九庭  審判長法  官  江  德  千
                              法  官  莊  深  淵
                              法  官  賴  妙  雲
以上正本證明與原本無異。
不得再抗告。
                              書記官  陳  三  軫
中    華    民    國   100    年    1     月    27    日